【裁判字號】    90,上更(二),198
【裁判日期】    900613
【裁判案由】    毒品危害防制條例
【裁判全文】
臺灣高等法院臺南分院刑事判決          九十年度上更(二)字第一九八號      潛
      上  訴  人
      即  被  告  乙  ○  ○
      指定辯護人   本院公設辯護人  丙○○
右上訴人因違反毒品危害防制條例案件，不服臺灣臺南地方法院八十八年度訴字第一
三六二號中華民國八十九年二月十四日第一審判決（起訴案號：臺灣臺南地方法院檢
察署八十八年度偵字第一○六二五號），提起上訴，經判決後，由最高法院第二次發
回更審，本院判決如左：
      主      文
原判決撤銷。
乙○○共同販賣第一級毒品，處有期徒刑拾肆年，褫奪公權玖年。
扣案之第一級毒品海洛因壹大包又壹小包（合計驗餘淨重拾點玖肆公克，純質淨
重貳零點壹肆公克），沒收銷燬之；販賣毒品所得新台幣貳萬元沒收，如全部或一部
不能沒收時，以其財產抵償之；呼叫器乙個，沒收。
      事      實
一、乙○○素行不良，曾犯三次煙毒罪前科，竟仍不知悔改，復與丁○○○共同基於
    販賣第一級毒品海洛因營利之犯意，於民國（下同）八十八年五月初，先由乙○○與吳文欽以乙○○所有之00－0000000轉六六九號電話秘書呼叫器及
    電話談妥交易之時間、地點及價格後，推由丁○○○攜帶海洛因乙包（重壹錢）
    ，至高雄市光華國中圍牆旁售予甲○○，得款新台幣（下同）二萬元。嗣乙○○
    於八十八年八月二十三日晚上八時三十分許，在高雄市○○路十五號七樓之一租
    屋處，為警查獲，並扣得其所有供販賣用之毒品海洛因一大包又一小包（合計驗
    餘淨重三十三點九四公克，純質淨重二○點一四公克）及呼叫器一個（丁○○○
    業經臺灣高雄地方法院依與乙○○共同販賣第一級毒品罪，處有期徒刑九年，褫
    奪公權六年在案）。
二、案經臺南縣警察局報請臺灣臺南地方法院檢察署檢察官偵查起訴。
      理      由
一、訊據上訴人即被告乙○○矢口否認有販賣第一級毒品犯行，辯稱：不是販賣，是
    叫丁○○○替伊收錢，伊係與甲○○共同購買海洛因云云。
二、經查：
(一)前揭被告販賣毒品海洛因予甲○○之事實，業據共犯丁○○○於警訊及偵審中證
    述綦詳，而甲○○於警訊及偵審時亦分別證稱：「（你所販賣及注射的海洛因是
    向誰購買的？）我是向一位綽號叫『阿龍』的男子購買。」、「（你如何與他聯
    絡？）我打（○七）0000000轉六六九電話秘書與他聯絡。」、「（你向
    他購買幾次？）．．，購買一次。」（見警卷第十三頁背面、第十四頁）、「（
    你向何人買？）高雄，打電話00－0000000呼叫六六九『阿龍』。」、
    「（你毒品向何人買的？）『阿龍』（乙○○）．．。」（見偵查卷第十六頁、
    第二十一頁）、「（乙○○自稱綽號阿龍，是不是向他買海洛因？）我是打（○
    七）0000000轉六六九的人買的，．．。」（見一審卷第五十二頁）、「
    （你前後所說的是一次還是二次，到底是幾次？）一次。」、「（當時你所打的
    電話0000000轉六六九的電話？此電話是被告的嗎？）我是打那個電話，
    電話是被告的。」、「（對你原審所說『阿龍』是否是被告？）當時我不知道他
    的名字，是被告。」、「（你是打○七0000000代號六六九電話秘書買的
    ？）我是有打。」（見本院上更(一)卷第六十八至七十頁、第一一一頁），且被告
    不否認交付毒品海洛因予甲○○之事，並自承：綽號為「阿龍」，上開呼叫器係
    伊使用之事實，亦核與共犯丁○○○證稱綽號「阿龍」者即為被告乙節相符，復
    有上開海洛因及呼叫器扣案足資佐證，且扣案之毒品，經法務部調查局檢驗結果
    ，確為海洛因成份無疑，有該局檢驗通知書乙紙附卷可稽（見偵查卷第二十七頁
    ）。據上開事實等情觀之，自足以認定共犯丁○○○與甲○○之上開證詞與事實
    相符，足以採信。
(二)被告辯稱：伊係與甲○○共同購買海洛因云云，甲○○嗣後於本院前審審理時亦
    附和改稱：伊並未向被告購買海洛因，伊係與被告合資購買云云，然甲○○於本
    院前審審理時係證稱：「（你的毒品是向何人買得？），．．我和被告每人出二
    萬，買後我們各分一半．．。」（見本院上更(一)卷第六十八頁），而被告則供稱
    ：「（你所交付是多少錢的海洛因給他？）是一人出一萬。」（見本院上更(一)卷
    第八十七頁），渠二人就各自出資多少錢合買海洛因乙節，所供顯不相符，是被
    告所辯顯不足取，甲○○此部分證詞亦係事後迴護被告之詞，又共犯丁○○○於
    審理中復供稱：伊不知交予甲○○之物係海洛因云云，亦無非事後迴護自己之詞
    ，均不足採信。
(三)查共犯丁○○○於警訊時業已證述：於八十八年五月初，在高雄市光華國中圍牆
    旁售予甲○○，價值二萬元海洛因云云（見警卷第七頁反面），並於原審審理時
    指認交予海洛因之人為在庭之甲○○，甲○○亦承認有此事（見一審卷第五十二
    頁正反面），其毒品買賣時間、地點、款項極為明確，甲○○於警訊及偵審時亦
    一再供稱：打（○七）0000000轉六六九向被告購買海洛因等事，詳如前
    述，且共犯丁○○○業經臺灣高雄地方法院依與乙○○共同販賣第一級毒品罪，
    處有期徒刑九年，褫奪公權六年在案，有臺灣高雄地方法院八十九年度訴字第三
    三七號刑事判決在卷足憑（見本院上更(二)卷第五十九至六十四頁）。而甲○○於
    本院前審已翻異前詞，附和被告之辯解，改稱：伊並未向被告購買海洛因，伊係
    與被告合資購買云云，已不足採，詳如前述，是甲○○於本院前審稱：「其開始
    打電話給被告約在八十八年七、八月間」、「五月間沒有聯絡，是在七、八月間
    才聯絡上的」（見本院上更(一)卷第七十一、七十二頁），被告於本院本審亦附和
    稱：是在七月才聯絡到（甲○○）的」（見本院上更(二)卷第五十四頁），核與上
    開事證不符，純係被告與甲○○附和迴護之詞，不足採信。
(三)按海洛因毒品物稀價昂，為政府嚴予取締之物，茍被告買賣間無利可圖，則被告
    縱使至愚亦無甘冒被移送法辦之危險，平白從事非法販賣之理，是其所販入之價
    格必較其所出售之價格低廉，而從中賺取買賣之差額牟利，且被告與甲○○並非
    親故，恆諸常情，被告販售海洛因予甲○○，自不可能甘冒遭販賣毒品罪之重刑
    處罰，而未有從中營利之意圖之理，且查扣之海洛因有壹大包又壹小包，合計驗
    餘淨重參拾參點玖肆公克，純質淨重貳零點壹肆公克，數量龐大，據被告供稱：
    「一天吸四、五次，一天吸二、三千元之毒品」、「我拿槍向別人抵押借了五十
    幾萬元（買來）」（見本院上更(二)卷第五十三、五十四頁），可知此數量顯非為
    被告吸食之用，而係被告用來販賣之用，被告辯稱：係供其自己吸用等語，不足
    採信，是被告有營利之意圖甚明。
(四)綜上所述，本件事證明確，被告上開辯詞，顯係飾卸刑責之詞，不足採信，被告
    前揭販賣毒品犯行洵堪認定。
三、核被告販買毒品海洛因之行為，係犯毒品危害防制條例第四條第一項販賣第一級
    毒品罪。被告與丁○○○彼此間，有犯意聯絡及行為分擔，均為共同正犯。其持
    有毒品海洛因之低度行為，已為販賣之高度行為所吸收，不另論罪。又被告販賣
    次數僅一次，數量非重，得款非多，與坊間大盤商之動輒大量販賣毒品者尚屬有
    別，情輕法重，如予以宣告最輕法定刑無期徒刑，仍顯屬過重，其犯罪情節衡情
    尚不無可憫之處，依刑法第五十九條之規定減輕其刑。原審以被告罪證明確，予
    以論罪科刑，固非無見。惟查：（一）甲○○明確證稱被告僅販賣海洛因一次予
    伊，被告被訴於八十八年五月中旬，販賣一萬八千元之海洛因予甲○○部分，則
    不成立犯罪，詳如後述，原審未予詳查，即率爾認定被告係販賣二次海洛因予甲○○，尚有未合。（二）被告販賣第一級毒品海洛因所犯法條名稱應為「毒品危
    害防制條例第四條第一項」，原判決誤載為「毒品危害防『治』條例第四條第一
    項」，亦有未洽。被告上訴意旨否認犯罪，指摘原判決不當，雖無理由，惟原判
    決既有上開可議之處，自無可維持，應予以撤銷改判。爰審酌被告之素行不良，
    販賣毒品殘害他人身心健康，危害社會秩序，犯後猶飾詞圖卸刑責，態度不佳，
    惟其販毒規模非重大等一切情狀，量處有期徒刑十四年，並依其犯罪性質認有宣
    告褫奪公權之必要，予以宣告褫奪公權玖年。扣案之海洛因壹大包又壹小包（合
    計驗餘淨重拾點玖肆公克，純質淨重貳零點壹肆公克），係查獲之毒品，應
    依法諭知沒收銷燬之；又被告販賣海洛因所得貳萬元，為其犯罪所得之財物，應
    依法宣告沒收，如全部或一部不能沒收時，以其財產抵償之。另呼叫器乙個係被
    告販賣毒品所用之物，亦應依法宣告沒收。至扣案之注射針筒四支、分裝管乙支
    ，係被告供己施用海洛因所用之物，業據被告供明在卷，顯非供本案販賣毒品所
    用之物，不予宣沒收告，併此敘明。
四、公訴意旨另以：被告與丁○○○於八十八年五月中旬，在上開地點，販賣一萬八
    千元之海洛因予甲○○；又在同年七月初，在高雄市○○路及澄清路口，以七千
    元之價格販賣海洛因一包予不詳姓名年籍綽號「阿呆」者，因認被告此部份亦涉
    犯前開販賣毒品罪云云。惟訊據被告於警訊時及偵審中矢口否認此部分犯行。關
    於被告與丁○○○販賣一萬八千元之海洛因予甲○○部分，雖據共犯丁○○○供
    述在卷，而甲○○於警訊初供時，即供稱僅購買一次（指購買二萬元部分）（見
    警卷第十四頁），嗣於原審質之：「對丁○○○指稱『乙○○指示丁○○○有二
    次帶海洛因給你』，有何意見？」始答：「沒意見，我向乙○○買過二次。」（
    見一審卷第五十二頁正反面），至本院前審質之：「你前後所說的是一次還是二
    次，到底是幾次？」答稱：「一次。」，再質之：「為何在檢察官那裡說一次，
    在原審法官那裡說二次？」答：「是那個女的說賣我二次的」（見本院上更(一)卷
    第六十八、六十九頁），於本院本審則堅詞否認有此次事實，是此部分自難憑丁○○○單方供述繩之被告即有販賣海洛因犯行。關於販賣海洛因一包予綽號「阿
    呆」部分，共犯丁○○○於警訊時雖供承伊有此部份販賣犯行，然其已供稱不知
    販賣數量，則被告是否有此犯行，已非無疑，況共犯丁○○○於原審審理時已改
    稱：是乙○○告訴伊阿呆者欠他錢，叫伊去收，此次伊未交給阿呆者海洛因，亦
    未見乙○○交給阿呆者海洛因等語在卷無訛，益見共犯丁○○○前後供詞已矛盾
    不一，顯有瑕疵可指，且又查無綽號「阿呆」者其人，足供查證共犯丁○○○警
    訊之真實性，自難徒憑丁○○○上開警訊時不盡且有瑕疵之供詞入被告於罪，因
    認此部份被告犯罪尚屬不能證明。惟因公訴人認此二部份與前揭有罪部份，有連
    續犯之裁判上一罪之關係，爰就該部分不另為無罪之諭知，併此敘明。
五、據上論斷，應依刑事訴訟法第三百六十九條第一項前段、第三百六十四條、第二
    百九十九條第一項前段，毒品危害防制條例第四條第一項、第十八條第一項、第
    十九條第一項，刑法第十一條前段、第二十八條第五十九條、第三十七條第二
    項，判決如主文。
本案經檢察官林炎昇到庭執行職務。
中  華  民  國      九  十      年        六        月      十  三      日
                                臺灣高等法院臺南分院刑事第五庭
                                    審判長法官  茆    臺    雲
                                          法官  李    文    福
                                          法官  蔡    長    林
右正本證明與原本無異。
如不服本判決，應於判決送達後十日內向本院提出上訴狀，其未敘述理由者並應於提
出上訴狀後十日內向本院補提理由書（應附繕本）。
                                    法院書記官  李    培    薇
中  華  民  國      九  十      年        六        月      十  四      日
附錄本案論罪科刑法條全文：
毒品危害防制條例第四條第一項：製造、運輸、販賣第一級毒品者，處死刑或無期徒
              刑；處無期徒刑者，得併科新台幣一千萬元以下罰
                              金。


司法院資訊處製作；財團法人民間司法改革基金會備份。
